【裁判字號】    89,自,87
【裁判日期】    891016
【裁判案由】    竊佔
【裁判全文】
臺灣桃園地方法院刑事判決                            八十九年度自字第八七號
    自  訴  人  丁○○
    被      告  乙○○
    被      告  甲○○
    右  一  人
    選任辯護人  楊宗儒律師
右列被告等因竊佔案件，經自訴人提起自訴，本院判決如左︰
    主  文
乙○○免訴。
甲○○無罪。
    理  由
壹、免訴部分：
一、自訴意旨略以：被告乙○○未經自訴人丁○○同意擅自於自訴人所有之大園鄉○○○段崁腳小段九五—八地號土地搭蓋多棟雞舍，飼養數千隻雞，並將上開地號
    土地出租與被告甲○○，並主張與自訴人訂有三七五租約，並非無權竊佔，但自
    始無法提出三七五租約之證明文件，事實上前開土地絕無三七五租約業經大園鄉
    公所證明在案，是被告等所辯毫無理由，因而認被告乙○○涉犯刑法第三百二十
    條第二項之竊佔罪云云。
二、按犯罪之時效已完成者，應諭知免訴之判決，刑事訴訟法第三百零二條第二款定
    有明文。復按刑法第三百二十條第二項之竊佔罪，為即成犯，於其竊佔行為完成
    時犯罪即成立，以後之繼續竊佔乃狀態之繼續，而非行為之繼續，最高法院六十
    六年台上字第三一一八號判例，著有明文可稽。
三、本件自訴人認被告乙○○涉有竊佔罪嫌，無非以被告乙○○未經伊之同意，擅自
    在自訴人所有土地上搭蓋雞舍云云。訊據被告乙○○堅決否認此部分犯行，辯稱
    ：上開雞舍係早在六十一年十月間，即由被告乙○○向自訴人之父趙守成、之母
    趙蔡治承租上開地號土地使用迄今，伊無竊佔上開地號土地之犯行等語。經查：
    （一）上開雞舍現由被告乙○○出租予被告甲○○，而由渠二人占有使用中乙節
          ，業據自訴人迭次於本院審理時指訴明確，亦為被告二人到院審理時所不
          否認，雖堪認定。惟因上開雞舍係早於六十一年十月間，即由被告乙○○
          向自訴人之父趙守成、之母趙蔡治承租上開地號土地使用迄今乙情，業據
          被告乙○○供述明確，核與證人丙○○於本院審理時證稱「（有無幫黃石
          輝蓋雞舍？）在二十五、六年前有幫他雞舍鋪地」等語及證人許金水於本
          院審理時亦證稱「（有無幫乙○○蓋雞舍？）在二十幾年前有幫他裝雞舍
          窗戶」等語，均相符合，應堪採信。
    （二）按雞舍所在地之大園鄉田心村五鄰二十五號（嗣後變更為三十五號）係於
          六十一年十月間即向台灣電力公司申請用電登記，有卷附之用電基本資料
          表一紙在卷可稽，其上用戶名稱為「乙○○」，堪認被告乙○○於六十一
          年十月間已開始佔有該雞舍所在地而使用無疑。
    （三）又被告乙○○主張上開土地租金均已按時繳納，並由自訴人之父趙守成、
          之母趙蔡治收取，且自訴人本人亦曾親自收取租金，並提出收租收據一紙
          為證。自訴人丁○○雖質疑收據其上「趙守成」、「趙蔡治」之簽名非其
          父母所簽，然亦自承伊確在該收據上簽名收取上開土地租金，且復稱該土
          地租金在八十三年前均由其母趙蔡治收取，核諸上開土地確有出租之事實
          ，且上揭簽名格式均屬相同，均在同一份收據上，並綜合上揭證據，堪認
          此租金收據應屬真實。是以，姑不論自訴人丁○○於收取租金時是否誤認
          被告乙○○為「游阿裕」，被告乙○○在七十一年間確有繳納上開土地租
          金，應堪認定。
    （四）綜上所述，上開雞舍由被告乙○○興建迄今應有二十年以上之時間，至為
          顯然，則於其佔有之初，犯罪即己既遂，而竊佔罪之法定最重本刑為有期
          徒刑五年，依刑法第八十條第一項第二款之規定其追訴權因十年不行使而
          消滅，本件於八十九年五月二日自訴人向本院提起自訴追訴時，既已超過
          上開期間，其追訴權時效顯已完成，揆之刑事訴訟法第三百零二條第二款
          之規定，自應就被告乙○○此部分犯行，諭知免訴之判決。
貳、無罪部分：
一、自訴意旨另以：被告甲○○未經自訴人丁○○同意，擅自於自訴人所有大園鄉○○○段崁腳小段九五—八地號土地搭蓋多棟雞舍，飼養數千隻雞，經自訴人多次
    交涉，並聲請大園鄉調解委員會調解，經大園鄉公所調解委員會通知雙方於八十
    九年三月七日到場調解，被告甲○○始辯稱前開土地係伊向被告乙○○承租，並
    偕同到場由乙○○陳述與自訴人訂有三七五租約，並非無權竊佔，但自始無法提
    出三七五租約之證明文件，事實上前開土地絕無三七五租約業經大園鄉公所證明
    在案，是被告等所辯毫無理由，因而認被告甲○○涉犯刑法第三百二十條第二項
    之竊佔罪云云。
二、按犯罪事實應依證據認定之，無證據不得推定其犯罪事實，刑事訴訟法第一百五
    十四條定有明文。次按刑法第三百二十條第二項之竊佔罪，須行為人主觀上具有
    為自己不法利益之意圖，始構成犯罪，苟行為人欠缺此主觀之意圖時，自難以該
    項罪名相繩。
三、訊據被告甲○○堅詞否認有何竊佔犯行，辯稱：上開雞舍係伊自八十五年十月十
    五日起，向被告乙○○承租迄今，伊並無竊佔故意等語。經查：上開雞舍確係被
    告甲○○向被告乙○○承租，租期由八十五年十月十五日迄九十一年十月十五日
    ，共計六年，租金為每年新台幣（下同）二十八萬元，每年繳付租金一次，業據
    被告乙○○、甲○○陳述甚明，而上揭雞舍目前確由被告甲○○使用中，亦據自
    訴人陳述甚明，此外復有房屋租賃契約書一份附卷可稽，堪認被告二人間確有租
    賃關係，則被告甲○○既係基於租賃之法律關係佔有使用該雞舍，自難認有何不
    法利益之犯罪意圖，核與與刑法三百二十條第二項竊佔罪之構成要件不合，至該
    租賃契約得否對抗自訴人，則屬渠等間之民事糾葛，應循民事途徑解決。此外，
    復查無其他積極證據足以證明被告甲○○有何竊佔之犯行，依上開說明，其犯罪
    自屬不能證明，此部分自應為被告甲○○無罪之諭知。
據上論斷，應依刑事訴訟法第三百零一條第一項、第三百零二條第二款，判決如主文
。
中      華      民      國    八十九    年      十      月     十六     日
                              台灣桃園地方法院刑事第一庭
                                        法  官   陳永來
右正本證明與原本無異。
如不服本判決，應於判決送達後十日內向本院提出上訴狀( 應附繕本 )，上訴於
臺灣高等法院。
                                        書記官   洪明媚
中        華        民        國   八十九   年   十   月    十六    日


司法院資訊處製作；財團法人民間司法改革基金會備份。
